【裁判字號】    89,易,461
【裁判日期】    900926
【裁判案由】    違反著作權法
【裁判全文】
臺灣臺東地方法院刑事判決                          八十九年度易字第四六一號
    公  訴  人  臺灣台東地方法院檢察署檢察官
    被      告  乙○○
    被      告  丙○○
右列被告因違反著作權法案件，經檢察官提起公訴（八十九年度偵續字第一八號），
本院判決如左：
    主  文
乙○○、丙○○均無罪。
    理  由
一、公訴意旨如附件起訴書所載。
二、按犯罪事實，應依證據認定之，無證據不得推定其犯罪事實，又不能證明被告犯
    罪者，應諭知無罪之判決，刑事訴訟法第一百五十四條、第三百零一條第一項分
    別定有明文；次按行為非出於故意或過失者不罰，過失行為之處罰，以有特別規
    定者為限，行為人對於構成犯罪之事實，明知並有意使其發生者，為故意，行為
    人對於構成犯罪之事實，預見其發生而其發生並不違背其本意者，以故意論，刑
    法第十二條、第十三條亦分別著有明文。另著作權法第九十二條罪名之成立，除
    行為人客觀上有以公開口述、公開播送、公開上映、公開演出、公開展示、改作
    、編輯或出租之方法侵害他人之著作財產權之行為外，主觀上亦應有所認知，始
    足當之。
三、本件公訴人認被告乙○○、丙○○涉有違反著作權法罪嫌，無非係以被告乙○○
    確在其經營之「好望角卡拉ＯＫ店」內放置被告丙○○寄放之點將家電腦伴唱機
    ，供不特定之顧客投幣點唱，業據告訴人美華公司之代理人陳佳松、沙小雯指訴
    綦詳，被告乙○○、丙○○亦不否認以電腦伴唱機供顧客投幣點唱等情，並有扣
    案之點歌簿一本、電腦伴唱機一台、著作財產權讓渡證明書及現場相片為其主要
    論據。被告乙○○辯稱：電腦伴唱機係丙○○寄放的，他告訴我是營業用版，被
    告丙○○則辯稱：系爭電腦伴唱機是向前極公司購買的，我說要買營業版的，老
    闆許清林就拿這賣我，並說可在公共場所播放及營業，且買營業版的電腦伴唱機
    比家用版貴等語。
四、經查，（一）「悶」、「你快樂所以我快樂」、「我也不想這樣」三首歌曲音樂
    著作，確係原著作權人香港商百代著作權代理股份有限公司（下稱百代公司）於
    八十八年四月二十九日將著作財產權讓與告訴人美華公司，有著作財產權讓與證
    明書一張附卷可稽。按著作權人除本法另有規定外，專有公開演出其語文、音樂
    或戲劇、舞蹈著作之權利，著作人專有以擴音器或其他器材公開演出其表演之權
    利，但將表演重製或公開播送後再以擴音器或其他器材公開演出者，不在此限，
    著作權法第二十六條定有明文。告訴人美華公司係上開三首詞曲音樂著作之著作
    財產權人，自專有公開演出之權利，合先敘明。（二）告訴代理人指稱系爭三首
    歌曲若須公開演出，須利用人付費取得權利後始可公開使用之事實，業經點將家
    公司登載聲明啟示於報紙，且載明於點歌本目錄、文宣上，有該點歌本、文宣、
    點唱家公司刪歌通知在卷可參，執認被告等有犯罪故意存在，是被告為使系爭三
    首歌曲得由不特定人點唱使用，應依其所得知之資訊，即應付費予仲介團體後始
    能為之。按音樂著作財產權人得加入任一音樂著作仲介團體為會員，委託該仲介
    團體代為處理有關音樂著作之重製、公開播送、公開演出等授權契約及代收使用
    報酬等相關事宜，但亦可不加入任何仲介團體而自行處理。然音樂著作公播證申
    請與否之問題，屬一專業之著作財權課題，扣案之點歌本目錄內並未表明該等詞
    曲之著作權人，準此而言，以專業之伴唱機製造公司於取得授權時，尚知悉著作
    財產權人之更迭情形，然未能於點歌本目錄內標明該等詞曲之著作權人，當然更
    難期待被告等之一般消費者，能依貧瘠有限之資訊，以一己之力，查詢何人為著
    作權人，就系爭三首歌曲另須向著作權人即告訴人付費取得公開使用授權之可能
    。況被告丙○○向前極公司購買系爭電腦伴唱機時，老闆許清林確實向其保證該
    機為營業版，並稱點將家公司亦保證係營業用等語，有證人許清林於偵查中之證
    詞可參（見偵查卷第二十三頁）；再者，點將家公司亦曾告知購買電腦伴唱機之
    客戶「營業版用之電腦伴唱機內歌曲係經過合法授權，可以公開使用」等語，有
    點將家公司法務人員甲○○到庭結證無訛，是被告等擺設向點將家公司購得之該
    電腦伴唱機時，其等主觀上均認屬合法可當營業使用，縱事後第三者主張侵害著
    作權，應非出於被告等之故意。（三）又本件同案被告丙○○所購買之電腦伴唱
    機內約存有數千首歌曲，受寄擺設之被告乙○○既非製造該伴唱機之廠商，且據
    其所知丙○○係向國內影視界頗具知名之點將家公司購買該伴唱機，應已符合一
    般社會大眾對合法商品之認知，實難期待被告於購買該伴唱機當時，有此能力逐
    一查看伴唱機內之每首歌曲是否已取得歌曲著作權人之合法授權。況現今著作權
    法已不採註冊登記主義，即便連一般如告訴人與點將家公司等大型公司對眾多曲
    目著作權之歸屬，均尚有爭議，又如何期待消費者如被告等有此能力，去逐一檢
    視該等曲目有無合法授權。故被告等事實上既不可能知悉該等詞曲之著作權人，
    縱未經告訴人授權而公開使不特定人點唱使用，亦因依現存資訊，其主觀上不知
    何首詞曲未經授權，亦不知著作權人為何人，而得以請求著作權人授權，是被告
    等雖未向著作權人付費取得授權使用，其亦無故意可言。充其量僅能認未予詳查
    ，而有過失存在，而著作權法第九十二條之罪，就其規定而言係屬故意犯，過失
    犯並不予焉，已如前述，從而被告所為，應不構成該條之犯罪。此外，復查無其
    他積極證據足資證明被告等犯有著作權法第九十二條之罪行，按諸上揭規定，本
    件既不能證明被告等犯罪，自應諭知被告無罪之判決。
五、至告訴人如認其著作權利遭受非法侵害，理應逕向本案相關機具之製造商或販賣
    商追究責任，而非屢向購買、受寄擺設機具者任意興訟，始為正途，附此敘明。
據上論斷，應依刑事訴訟法第三百零一條第一項，判決如主文。
中      華      民      國      九十      年      九      月    二十六  日
                                  臺灣臺東地方法院刑事庭
                                    審判長法  官  蔡勝雄
                                          法  官  陳兆翔
                                          法  官  黃怡玲
右正本證明與原本無異。
如不服本判決，應於判決送達後十日內向本院提出上訴狀。（須附繕本）
「切勿逕送上級法院」
                                          書記官  王敏玉
中      華      民      國      九十      年      九      月    二十八  日


司法院資訊處製作；財團法人民間司法改革基金會備份。
